【裁判字號】    96,簡上,151
【裁判日期】    970618
【裁判案由】    竊盜
【裁判全文】
臺灣嘉義地方法院刑事判決             96年度簡上字第151號
上  訴  人
即  被  告  乙○○
選任辯護人  盧奇南律師
上列上訴人即被告因竊盜案件，不服本院九十六年度朴簡第九一
號中華民國九十六年五月十日第一審簡易判決處刑（聲請簡易判
決處刑書案號：臺灣嘉義地方法院檢察署九十五年度偵緝字第四
四四號），提起上訴，本院管轄之第二審合議庭判決如下：
    主  文
原判決撤銷。
乙○○犯竊盜罪，處有期徒刑肆月，如易科罰金，以銀元參佰元
折算壹日，減為有期徒刑貳月，如易科罰金，以銀元參佰元折算
壹日。
    事  實
一、乙○○於民國九十四年間將其所承租、位在嘉義縣太保市○○路○段六０一巷一０一號之倉庫（下稱分租倉庫）以每月
    新臺幣（下同）二千元之代價分租部分予甲○○作為堆置電
    動玩具機臺使用，其餘部分仍保留為自己使用，雙方均持有
    該分租倉庫之大門遙控器以便出入；甲○○於締約後遂將其
    所有之數十臺電動玩具機臺堆置該分租倉庫內。詎乙○○竟
    意圖為自己不法之所有，於九十五年一月二十日前約十日至
    十五日某時許，利用甲○○並未經常到該分租倉庫查看之機
    會，徒手竊取甲○○所有、放置在該分租倉庫內之電動玩具
    機（彈珠臺）一臺得手，並將該部電動玩具機臺搬至三十公
    尺外、其所搭建之新倉庫（下稱新倉庫）內擺放。嗣於九十
    五年一月二十日十九時許，甲○○發覺其放置在分租倉庫內
    之電動玩具機臺短少而四處查看，在乙○○所使用之新倉庫
    窗外發覺該新倉庫內放有其所有之電動玩具機臺一臺，乃於
    同年二月三日報警處理，經員警丙○○據報於當日十九時三
    十許隨同甲○○到場查看，當場在乙○○所使用之新倉庫內
    發覺上開甲○○所失竊之電動玩具機臺正插電使用中，而查
    獲上情。
二、案經甲○○訴由嘉義縣警察局水上分局報請臺灣嘉義地方法
    院檢察署檢察官偵查後聲請以簡易判決處刑。
    理  由
一、按被告以外之人於審判外之陳述，經當事人於審判程序同意
    作為證據，法院審酌該言詞陳述或書面陳述作成時之情況，
    認為適當者，亦得為證據。當事人、代理人或辯護人於法院
    調查證據時，知有第一百五十九條第一項不得為證據之情形
    ，而未於言詞辯論終結前聲明異議，視為有前項之同意，刑
    事訴訟法第一百五十九條之五定有明文。查本件認定事實所
    引用之證人甲○○警詢時之證詞、證人丙○○偵查中之證詞
    嘉義縣警察局水上分局指認犯罪嫌疑人紀錄表、被害報告單
    、嘉義縣警察局水上分局九十六年十一月一日嘉水警偵字第
    0960037559號函及附件、嘉義縣警察局水上分局南新派出所
    十人勤務分配表、員警工作紀錄簿影本、員警丙○○之名片
    等傳聞證據，被告於本院行準備程序時表示同意調查，且經
    本院於審理逐一提示予被告及其辯護人表示意見，而被告與
    其辯護人均未於言詞辯論結前聲明異議。本院審酌採納上開
    傳聞證據，無礙被告於程序上之彈劾詰問權利，而認上開傳
    聞證據合於刑事訴訟法第一百五十九條之四及同法第一百五
    十九條之五等規定，因而均具證據能力，合先敘明。
二、訊據被告乙○○矢口否認有何竊盜犯行，辯稱：伊因發覺分
    租倉庫之鐵窗遭人撬開而在分租倉庫旁發覺該部電動玩具機
    臺，伊遂將該部電動玩具機臺拖至其新倉庫內擺放，伊並未
    竊取該部電動玩具機臺；伊是因到場處理之員警丙○○告訴
    伊「比較輸面」始同意賠償證人甲○○；且該部電動玩具機
    臺亦無法證明是證人甲○○所有云云。惟查：
  (一)被告於九十四年間將上開分租倉庫以每月二千元之代價分租
    部分予證人甲○○作為堆置電動玩具機臺使用，部分仍保留
    為自己使用，雙方均持有該分租倉庫之大門遙控器以便出入
    ，證人甲○○於締約後遂將其所有之數十臺電動玩具機臺堆
    置該分租倉庫內等情，為被告迭於警詢時、偵查中及本院審
    理時均供承不諱，核與證人即告訴人甲○○於本院審理時之
    結證情節相符（見本院卷第153頁、第154頁），並有嘉義縣
    警察局水上分局九十六年十一月一日嘉水警偵字第09600375
    59號函覆之現場平面圖及現場照片四幀（見本院卷第34頁至
    第37頁）附卷可佐，堪認該分租倉庫內原本確有堆置有證人
    甲○○所有之電動玩具機臺數十臺，且該分租倉庫僅有被告
    及證人甲○○得以進出使用無誤。
  (二)九十五年一月二十日十九時許，證人甲○○因發覺其放置在
    分租倉庫內之電動玩具機臺短少而四處查看，在被告所使用
    之新倉庫窗外發覺該新倉庫內放有其所有之電動玩具機臺一
    臺等情，則據證人甲○○於本院審理時結證屬實（見本院卷
    第155頁、第160頁），並有證人甲○○發覺時所拍攝之照片
    二幀（見本院卷第 180頁）附卷可稽；參照上開僅有被告及
    證人甲○○始持有該分租倉庫遙控器之事實，堪認該部電動
    玩具機臺係於九十五年一月二十日前即已遭被告由分租倉庫
    搬運至新倉庫內放置無疑。而證人甲○○乃於同年二月三日
    報警處理，經員警丙○○據報於當日十九時三十許隨同證人
    甲○○到場查看，當場在被告所使用之新倉庫內發覺上開電
    動玩具機臺正插電使用中等情，亦為證人甲○○及證人丙○○於本院審理時均結證明確（見本院卷第61頁、第62頁、第
    155頁、第162頁），並有嘉義縣警察局水上分局南新派出所
    十人勤務分配表、員警工作紀錄簿影本（見本院卷第86頁、
    第87頁）各乙份在卷可稽，足認證人甲○○報警到場處理時
    ，該電動玩具機臺確實正插電使用中甚明。再參以證人甲○○就該電動玩具機臺於查獲時之狀態於本院審理時具結證稱
    ：現場看到該部電動玩具機臺之背面及放錢的盒子已經遭破
    壞（見本院卷第 163頁）等語；而證人丙○○於本院審理時
    亦結證稱：「（問：你剛剛說那臺電動玩具機有插電，你是
    如何認為他有插電？）因為畫面有燈亮著。機臺前面有個投
    幣有用鎖頭鎖著不能打開，但是從後面把開關打開就可以玩
    ，不用投幣從後面打開開關就可以玩。」（見本院院第69頁
    ）等詞，俱與證人甲○○提出之現場照片顯示該部電動玩具
    機臺已遭拆卸背板乙情互核相符（見本院卷第 180頁照片）
    ，足徵被告將該電動玩具機臺移至其新倉庫內後非僅暫時擺
    置該處，更有將該機臺作為己物並加以積極使用之行為，是
    其係基於不法所有之意圖而自分租倉庫內將該部電動玩具機
    臺後移置其新倉庫內供己使用無誤。此外，證人甲○○於本
    院審理時具結證稱：被告在其報警當天在現場承認該部電動
    玩具機臺為其所竊取，並同意和解以五萬元賠償其損失，嗣
    後則以一萬四千元支票支付予伊，但因其餘金額則未依約賠
    償，伊始訴警處理（見本院卷第 156頁、162頁、第163頁）
    等語明確，核與被告於本院審理時供稱：證人甲○○報案當
    天伊答應賠償五萬元，嗣後即開立一萬四千元之支票予證人
    甲○○兌現（見本院卷第172頁、第173頁）等情相符。而證
    人丙○○本院審理時亦結證稱：「（問：你到現場聽到被告
    與甲○○在爭執後，你的處理狀況為何？）當時甲○○與被
    告是朋友關係，我聽到被告跟甲○○說他只是跟他拿那一臺
    而已，但是甲○○說他損失有八臺以上，所以他要被告理賠
    五萬元。（問：你聽到這些話後，你如何處理？）因為甲○○與被告是朋友關係，甲○○要被告賠錢，我跟他說我們警
    察沒有辦法要被告理賠，我們只能受理竊盜案件，我們沒有
    辦法叫被告要拿五萬元出來和解。被告自己有說改天在拿錢
    給甲○○。（問：被告有無說要拿多少錢給甲○○？）我只
    聽到甲○○說要五萬元，被告說改天在拿給甲○○，至於金
    額被告自己沒有說。」（見本院卷第61頁）等詞，對照證人
    甲○○上開證述情詞以觀，亦與證人甲○○上開證詞吻合；
    再參照證人甲○○係於九十五年二月三日即已報警到場處理
    ，然迄九十五年二月十八日始在嘉義縣警察局水上分局南新
    派出所之第一次警詢筆錄等情，此觀證人甲○○之警詢筆錄
    即明，是由證人甲○○於九十五年二月三日報警到場處理時
    ，並未製作警詢筆錄等情以觀，堪認證人甲○○因被告當場
    承認竊盜行為後原已同意與其達成和解並賠償損失，且嗣後
    確已開立支票賠償一萬四千元，始未於報警處理當日即製作
    警詢筆錄提出竊盜告訴無誤，亦與證人甲○○上開證述情詞
    一致，故足徵證人甲○○上開證詞並非憑空杜撰，應係可採
    。從而，被告為警查獲之初業已當場坦承竊盜犯行之事實，
    至堪認定，更證為警查獲之該部電動玩具機臺確係被告所竊
    取無疑。
  (三)至被告辯稱：伊因發覺分租倉庫之鐵窗遭人撬開而在分租倉
    庫旁發覺該部電動玩具機臺，伊遂將該部電動玩具機臺拖至
    其新倉庫內擺放云云，然該分租倉庫之門窗於證人甲○○於
    九十五年一月二十日到場查看時並未有遭受破壞痕跡等情，
    業據證人甲○○於本院審理時結證明確（見本院卷第 157頁
    ）；參以證人丙○○於本院審理時亦結證稱：其到場時亦有
    查看該分租倉庫之門窗並無遭打破之情形（見本院卷第64頁
    、第65頁）等詞；再對照證人丙○○到場時所拍攝之該分租
    倉庫照片以觀（見本院卷第36頁），該分租倉庫之鐵捲門及
    窗戶俱無明顯遭破壞或侵入之情形，均足見被告辯稱該分租
    倉庫之鐵窗遭人撬開云云，顯與客觀事實相違，是其聲稱在
    該分租倉庫旁發覺該部電動玩具機臺云云，亦難認屬實，自
    不足採。
  (四)被告另辯稱：伊是因到場處理之員警丙○○告訴伊「比較輸
    面」始同意賠償證人甲○○云云，然證人丙○○於本院審理
    時具結證稱：「（問：據被告所述你曾經跟他說這樣比較『
    輸面』（臺語），所以他才會跟甲○○和解？）我是跟他說
    若是有，你就承認，若是沒有，你就不用承認。」（見本院
    卷第64頁）等語明確，且被告係於員警到場之當日即表示同
    意賠償證人甲○○等情，業如上述，是被告若非自知其行為
    理虧，又豈會僅聽聞證人丙○○之說詞即當場表示願意賠償
    證人甲○○？故被告上開辯詞顯乏其據，亦與常情相違，自
    難認屬實。此外，被告於本院審理時固辯稱：該部電動玩具
    機臺並無法證明是證人甲○○所有云云。然對照被告於本院
    行準備程序時及審理時既均辯稱：伊因為分租倉庫被撬壞，
    伊想可能是合租的人電動玩具機被偷，伊就好心把他搬到其
    倉庫裡面，避免電動玩具機風吹雨打（見本院卷第16頁、第
    170頁、第176頁）云云，顯見被告主觀上明知該部電動玩具
    機臺係證人甲○○所有無疑，故其上開辯詞，自相矛盾，而
    難採憑；況被告於九十四年間將上開分租倉庫以每月二千元
    之代價分租部分予證人甲○○作為堆置電動玩具機臺使用，
    部分仍保留為自己使用，而證人甲○○於締約後將其所有之
    數十臺電動玩具機臺堆置該分租倉庫內等情，業如上述，此
    亦為被告所是認；參以該分租倉庫周遭環境甚為空曠且偏僻
    ，並非往來人車稠密之處所，此有現場照片乙幀（見本院卷
    第37頁上方照片）附卷可稽，且為警查獲之電動玩具機臺，
    體積龐大、運送不易，此觀證人甲○○所拍攝之照片（見本
    院卷第 180頁）即明，若非專程派車運往該處堆置，殊無可
    能另有他人隨意將具有價值之電動玩具機臺任意放置該處，
    是該部為警查獲之電動玩具機臺顯為證人甲○○所有無誤，
    從而，被告於本院審理時翻異前詞否認該部電動玩具機臺為
    證人甲○○所有云云，顯屬臨訟卸責之詞，亦不足採。
  (五)綜上所述，本件事證明確，被告上開辯詞並不足採，其上開
    犯行至堪認定，應依法論科。
三、核被告所為，係犯刑法第三百二十條第一項之竊盜罪。按行
    為後法律有變更者，適用行為時之法律。但行為後之法律有
    利於行為人者，適用最有利於行為人之法律，此為刑法第二
    條第一項所揭示法律變更從舊從輕原則。查：
  (一)被告行為後，刑法第三十三條第五款關於「罰金：一元以上
    」規定，修正公布為「罰金：新臺幣一千元以上，以百元計
    算之」，故法定本刑中列有罰金刑者，其法定最低度罰金刑
    因之提高，涉及科刑規範之變更，自有新舊法比較必要（最
    高法院九十五年第八次刑事庭會議決議參照），比較結果，
    以舊法有利於行為人，應適用舊法規定定其罰金部分之法定
    刑。
  (二)被告行為後，刑法「罰金刑加減」規定，將舊法「僅加減其
    最高度」規定（刑法第六十八條），改為「最高度及最低度
    同加減之」（刑法第六十七條），罰金法定刑之加減範圍變
    更，屬刑罰權科刑規範變更，自有新舊法比較必要，經比較
    結果，於有加重事由時，舊法最低度刑未同加，對被告較為
    有利，應適用行為時法。
  (三)被告行為時之易科罰金折算標準，依修正前刑法第四十一條
    第一項前段規定：「犯最重本刑為五年以下有期徒刑以下之
    刑之罪，而受六個月以下有期徒刑或拘役之宣告，因身體、
    教育、職業、家庭之關係或其他正當事由，執行顯有困難者
    ，得以一元以上三元以下折算一日，易科罰金。」及修正前
    罰金罰鍰提高標準條例第二條前段（現已刪除）規定，就其
    原定數額提高為一百倍折算一日，應以銀元三百元折算一日
    ，經折算為新臺幣後，應以新臺幣九百元折算為一日。惟九
    十五年七月一日修正公布施行之刑法第四十一條第一項前段
    規定：「犯最重本刑為五年以下有期徒刑以下之刑之罪，而
    受六個月以下有期徒刑或拘役之宣告者，得以新臺幣一千元
    、二千元或三千元折算一日，易科罰金。」比較修正前後之
    易科罰金折算標準，以九十五年七月一日修正公布施行前之
    規定，較有利於被告，依刑法第二條第一項前段之規定，應
    適用修正前刑法第四十一條第一項前段及廢止前罰金罰鍰提
    高標準條例第二條規定，定其折算標準。
四、原審基此因認被告罪證明確，援引刑事訴訟法第四百四十九
    條第一項前段、第四百五十四條第二項，刑法第二條第一項
    前段、第三百二十條第一項、修正前第四十一條第一項前段
    ，刑法施行法第一條之一第一項、第二項前段，修正前罰金
    罰鍰提高標準條例第二條前段，現行法規所定貨幣折算新臺
    幣條例第二條，逕以簡易判決判處被告有期徒刑四月，並諭
    知易科罰金之折算標準，固非無見。惟原審判決後，中華民
    國九十六年罪犯減刑條例業於九十六年七月十六日公布施行
    ，原審未及適用，即有未洽。至被告上訴意旨猶執前詞否認
    犯罪，指摘原判決不當，固無理由，然原審判決既有上開可
    議，即應由本院予以撤銷改判。爰審酌被告前有偽造文書前
    科之素行，高工畢業之智識程度，徒手行竊之犯罪手段，竊
    得物品之數量及價值，以及被告犯罪後矢口否認犯行，飾詞
    卸責，犯後態度難認良好，然念及其已賠償告訴人部分損失
    等一切情狀，量處如主文第二項所示之刑，並諭知易科罰金
    之折算標準，以資懲儆。而本件被告上揭犯行係在九十六年
    四月二十四日以前所為，復無不得減刑之例外情形，合於減
    刑條件，爰均併諭知減得之刑及易科罰金之折算標準。
據上論斷，依刑事訴訟法第四百五十五條之一第一項、第三項、
第三百六十九條第一項前段、第三百六十四條、第二百九十九條
第一項前段，刑法二條第一項前段、第三百二十條第一項、第四
十一條第一項前段（修正前），刑法施行法第一條之一第一項、
第二項前段，罰金罰鍰提高標準條例第二條（廢止前），中華民
國九十六年罪犯減刑條例第二條第一項第三款、第七條、第九條
，判決如主文。
本案經檢察官陳則銘到庭執行職務。
中    華    民    國    97    年     6    月    18    日
                  刑事第一庭  審判長法  官  許進國
                                    法  官  黃琴媛
                                    法  官  曾宏揚
上列正本證明與原本無異。
本件不得上訴。
中    華    民    國    97    年     6    月    18    日
                                    書記官  陳慶昀
附錄本件論罪科刑法條：
中華民國刑法第320條第1項
（普通竊盜罪、竊佔罪）
意圖為自己或第三人不法之所有，而竊取他人之動產者，為竊盜
罪，處 5 年以下有期徒刑、拘役或 5 百元以下罰金。


司法院資訊處製作；財團法人民間司法改革基金會備份。
